臺灣高等法院臺南分院民事判決　九十一年度上易字第二一○號　Ｊ
　　　上　訴　人　甲　○　○
　　　被 上 訴人　丙 ○ ○.
　　　訴訟代理人　乙　○　○
右當事人間請求侵權行為損害賠償事件，上訴人對於中華民國九十一年八月七日臺灣
雲林地方法院第一審判決（九十一年度訴字第一六三號）提起上訴，本院判決如左：
    主    文
原判決關於命上訴人給付超過新台幣參拾捌萬貳仟伍佰陸拾捌元及法定利息部分，及
該部分假執行之宣告，暨訴訟費用之裁判均廢棄。
右開廢棄部分，被上訴人在第一審之訴及其假執行之聲請均駁回。
其餘上訴駁回。
第一、二審訴訟費用由上訴人負擔五分之四，餘由被上訴人負擔。
    事    實
甲、上訴人方面：
一、聲明：求為判決：原判決不利上訴人部分廢棄。右廢棄部分，被上訴人在第一審
    之訴駁回。
二、陳述：除與原判決記載相同者，引用之外補稱：
  (一)對被上訴人支出之醫藥費、減少勞動能力部分，無意見。對復健部分之請求，則
    無理由。
  (二)被上訴人請求之慰撫金過高。伊無力負擔。又被上訴人無照駕駛，且未戴安全帽
    ，亦與有過失。
三、証據：援用原審所提証據。
乙、被上訴人方面：
一、聲明：駁回上訴。
二、陳述：除與原判決記載相同者，引用之外補稱：
  被上訴人確係無照駕駛，但當時有戴安全帽，只是車禍發生時，不知掉到那裡去了
  。現身體情況不佳，已無法工作。
三、証據：援用原審所提証據。
    理    由
一、被上訴人主張：上訴人於八十九年九月八日上午，駕駛車號ＵＣ─八四五號自用
    大貨車，在雲林縣古坑鄉○○路水碓橋水碓二四號電線桿前，因未注意車前狀況
    ，且超車未與左側保持間隔，以致於超越伊所騎乘車號ＭＭＢ─六六八號機車時
    ，擦撞伊機車左後方行李架，致伊人車倒地，受有頭部外傷、腦震盪、左耳撕裂
    傷、左鎖骨粉碎性骨折等傷害，伊因而支出醫療費七萬零八百八十元，並減少勞
    動收入部分三十六萬元，又因車禍精神甚為痛苦，得請求精神慰藉金三十萬元，
    上訴人依法應負賠償之責，爰依侵權行為之規定，請求上訴人如數給付並加付法
    定利息等語；上訴人則以：伊就車禍之發生固有過失，但被上訴人無照駕路駛，
    且戴安全帽，就本件車禍之發生或損害之擴大亦與有過失，又被上訴人請求之工
    作損失、精神慰撫金過高，伊無力負擔等語資為抗辯。
二、被上訴人主張上訴人於八十九年九月八日七時四十分許，駕駛車號ＵＣ─八四五
    號自用大貨車，沿雲一九七號公路由北往南方向行駛，行經雲林縣古坑鄉○○路
    水碓橋以南約一百公尺處即水碓二四號電線桿前，原應注意車前狀況，及超車時
    應與前車左側保持半公尺以上之間隔，以避免危險發生，且依當時天候晴、該道
    路為柏油路面、無缺陷、無障礙物，及視距良好等客觀環境判斷，並無不能注意
    情事。詎上訴人駕駛汽車疏未注意上開規定，竟貿然以時速約六十公里之速度，
    於超越同向在前由被上訴人騎乘之車號ＭＭＢ─六六八號機車時，因上開原因致
    其駕駛之車號ＵＣ─八四五號大貨車右保險桿，擦撞被上訴人騎乘之機車左後方
    行李架，造成被上訴人人車失控倒地，向前路面滑行約七公尺後，旋撞上前方同
    向由第三人劉樹力騎乘之車號ＫＫＶ─二五三號重機車後方，始停止。被上訴人
    受有頭部外傷、腦震盪、左耳撕裂傷、左鎖骨粉碎性骨折、兩側肘、膝及大腿多
    處擦傷等傷害，上訴人因上開過失傷害罪刑，經原審法院刑事庭判處有期徒刑四
    月確定在案之事實，業據其提出洪揚醫院掛號單影本十紙、收費收據影本九紙等
    物為證，上訴人對於上開事實，並不爭執，被上訴人此部分主張，堪信為真實。
    按車輛行駛時，駕駛人應注意車前狀況，又超車時應與前車左側保持半公尺以上
    之間隔，以避免危險發生，道路交通安全規則第九十四條第三項、第一百零一條
    第五款後段分別著有規定。查本件肇事責任經原審送請鑑定，亦認定：「甲○○
    駕駛自大貨車，超車未保持安全間隔，由後擦撞前車，衍生肇事，為肇事原因；
    丙○○○、劉樹力無肇事因素。」，有台灣省嘉雲區車輛行車事故鑑定委員會嘉
    鑑字第九００二一六號鑑定意見書、台灣省車輛行車事故覆議鑑定委員會府覆議
    字第九０一一四八號函可稽，即上訴人亦自承其有過失，而其過失與上訴人受傷
    間復有相當因果關係，則上訴人就本件車禍事故，應負過失侵權行為責任，至為
    明確。
三、按因故意或過失，不法侵害他人之權利者，負損害賠償責任；汽車、機車或其他
    非依軌道行駛之動力車輛，在使用中加損害於他人者，駕駛人應賠償因此所生之
    損害；不法侵害他人之身體或健康者，對於被害人因此喪失或減少勞動能力或增
    加生活上之需要時，應負損害賠償責任；不法侵害他人之身體或健康者，被害人
    雖非財產上之損害，亦得請求賠償相當之金額。民法第一百八十四條第一項前段
    、第一百九十一條之二前段、第一百九十三條第一項、第一百九十五條第一項前
    段，分別定有明文。上訴人就本件車禍應負侵權行為責任，已如上述，則被上訴
    人請求賠償損害，即無不合。茲應再審究者，乃被上訴人請求之各項賠償數額，
    是否合理，分述如次：
　(一)醫療費部分：被上訴人主張其因上述車禍事故受傷後，先後住院手術治療，共自
　　行支出醫藥費七萬零八百八十元，已據其提出洪揚醫院掛號單影本十紙、收費收
　　據影本九紙為證，並經本院向就診之仁友醫院和睦分院、及洪揚醫院查明屬實，
　　有仁友醫院和睦分院、洪揚醫院函及收據可佐（原審卷五十、五一、五三頁）ｌ
　　，上訴人對上開醫療費用，亦不爭執，查該等費用，大部分屬於病房費、診療費
　　、及材料費等費用之支出，依被上訴人所受傷害之情形，核屬必要支出，此部分
　　被上訴人請求，應予准許。
　(二)工作損害金部分：被上訴人主張車禍受傷前，從事水泥工臨時工作，每日工資一
　　千六百元，每月工作二十五日，每月四萬元，共九個月不能工作等語。上訴人對
　　被上訴人原從事水泥臨時工，並不爭執，但否認每月工作天數及薪資數額，經原
　　審向財政部台灣省中區國稅局南投縣分局函查被上訴人八十八、八十九年度綜合
　　所得稅申報資料結果，未見被上訴人有上開薪資之申報資料，此有財政部台灣省
　　中區國稅局南投縣分局九十一年六月十九日中區國稅投縣徵字第０九一０００八
　　四六一號函並檢附申報書影本可稽。是被上訴人主張其每月薪資四萬元等情，尚
　　不足採信。爰審酌：被上訴人係三十九年二月八日生，有年籍資料在卷可按，車
　　禍當時約五十歲左右，若非遇到車禍事故受傷，尋覓工作應屬不難，因認其至少
　　可以賺取法定最低基本工資，即每月至少有一萬五千八百四十元收入，並審酌被
　　上訴人因車禍致頭部外傷、腦震盪、左耳撕裂傷、左鎖骨粉碎性骨折、兩側肘、
　　膝及大腿多處擦傷等傷害，受傷頗重，經原審向洪揚醫院函查結果，謂：被上訴
　　人於八十九年九月八日急診並開始住院治療．．．八十九年九月十九日出院，
　　出院後於八十九年九月二十日至八十九年十一月二十八日門診治療，門診治療共
　　十二次，患者左鎖骨粉碎性骨折手術治療，骨折癒合時間「約三個月」等語，有
　　洪揚醫院九十一年六月三日函可稽。從原告車禍受傷住院，並施予手術治療，該
　　段期間自屬不能工作。又其出院後，因左鎖骨粉碎性骨折手術治療後，尚需相當
　　時間療傷並使之癒合，方能回復正常工作，因認被上訴人所受之傷害、及手術癒
　　合時間等一切情形判斷，認被上訴人需五個月時間養病，始能回復工作。認被上
　　訴人不能工作之損失，以七萬九千二百元〔15840元ｘ5月=79200元〕範圍內，應
　　予准許，逾此範圍，不應准許。
　(三)精神慰藉金部分：被上訴人主張因本件車禍事故，受有頭部外傷、腦震盪、左耳
    撕裂傷、左鎖骨粉碎性骨折、兩側肘、膝及大腿多處擦傷等傷害，經過多處手術
    ，肉體及精神上遭受之痛苦，請求精神賠償，自無不合。審參酌被上訴人國小畢
    業，車禍發生前從事水泥臨時工，收入不固定，上訴人補校畢業，車禍發生前從
    事模工工作，月入二萬餘元，已婚育有三位子女，配偶現無工作，並無不動產等
    身分、地位及經濟狀況等一切情況，認被上訴人請求慰撫金三十萬元，尚屬適當
    ，應予准許。上訴人抗辯金額過高云云，尚非可採。
  (四)綜上所述，被上訴人得請求者為醫療費七萬零八百八十元、工作損害金七萬九千
    二百元、精神慰藉金三十萬元，合計四十五萬零八十元。〔70880+79200+300000
    =450080〕
四、末按損害之發生與擴大，被害人與有過失者，法院固得依民法第二百十七條第一
    項規定，減輕賠償金額或免除之。但減輕或免除所據之標準，應斟酌被害人與債
    務人之行為，為損害原因之強弱，以及雙方過失之輕重，俾定債務人責任之限度
    。最高法院著有五十二年台上字第三七八一號判決可資參照。上訴人抗辯被上訴
    人騎乘機車未戴安全帽，造成傷害之擴大，亦與有過失，被上訴人雖否認其主張
　　，並主張當時有帶安全帽，惟其自承車禍發生時已掉落。姑不論其主張所謂曾配
　　戴安全帽，因車禍而不知下落一節，未能提出証據証明，核與現場處理事故之警
　　員所作道路交通事故調查報告表所載，被上訴人未戴安全帽不合，縱其主張為可
　　信，亦係因其配載安全帽未按正確方法為之，致車禍發生當時，即被碰撞力彈出
　　，則配帶安全帽之原有目的未能達成，是其「有配帶」亦形同「未配帶」，亦即
　　其配帶不合規定方式，致失其功能，經查被上訴人因本件車禍所生傷害，其中頭
　　部外傷、腦震盪、左耳撕裂傷，均與安全帽有無配帶有直接關係，是若被上訴人
　　確實有依交通規則之規定，依正確方式配帶安全帽，則其所受傷害必能減輕，是
　　上訴人抗辯被上訴人就本件傷害之擴大亦有過失，尚屬可採。本院斟酌其原因力
　　之強弱。並雙方過失之輕重，認被上訴人應負擔百分十五之過失，則上訴人所應
　　賠償被上訴人者為三十八萬二千五百六十八元。（450080×0.85＝382568）
五、從而，被上訴人依侵權行為損害賠償之法律關係，請求上訴人給付三十八萬二千
　　五百六十八元，及自起訴狀繕本送達翌日即九十年六月十四日起至清償日止，按
　　週年利率百分之五計算之利息，核無不合，應予准許。逾此所為請求，不應准許
　　，應予駁回。原審就超過上開應准許部分，為上訴人敗訴之判決，並為假執行之
　　宣告，自有未洽。上訴意旨就此部分指摘原判決不當，求予廢棄改判，為有理由
　　。至於上開應准許部分，原審判命上訴人給付，並為假執行之宣告，核無違誤，
　　上訴意旨，就此部分，仍執陳詞，指摘原判決不當，求予廢棄，為無理由，應駁
　　回其上訴。
六、據上論結，本件上訴為一部有理由，一部無理由，依民事訴訟法第四百五十條、
    第四百四十九條第一項、第七十九條但書，判決如主文。
中　　　華　　　民　　　國　　九十一　　年　　 十一　　 月　　二十六　　日
　　　　　　　　　　　　　　　　　　臺灣高等法院臺南分院民事第一庭
~B1審判長法官　王　　惠　　一
~B2　　　法官　張　　世　　展
~B3　　　法官　吳　　上　　康
右為正本係照原本作成。
不得上訴。
中　　　華　　　民　　　國　　九十一　　年　　 十一　　 月　　二十八　　日
~B法院書記官　易　　慧　　玲
